【裁判字號】    96,交易,455
【裁判日期】    970227
【裁判案由】    公共危險
【裁判全文】
臺灣桃園地方法院刑事判決             96年度交易字第455號
公  訴  人  臺灣桃園地方法院檢察署檢察官
被      告  甲○○
                    （現因另案於臺灣屏東監獄執行中）
上列被告因公共危險案件，經檢察官聲請簡易判決處刑（96年度
偵字第26053 號），經本院認有刑事訴訟法第451 條之1 第4 項
但書第4 款之情形，改行通常訴訟程序，被告於本院準備程序進
行中，就被訴事實為有罪之陳述，經本院告知簡式審判程序意旨
，並聽取公訴人及被告之意見後，本院裁定依簡式審判程序審理
，並判決如下：
    主  文
甲○○服用酒類，不能安全駕駛動力交通工具而駕駛，處有期徒
刑捌月。
    事  實
一、甲○○前於民國89年間因公共危險案件，經本院於89年11月
    21日，以89年度桃交簡字第955 號判處罰金銀元18000 元，
    於90年2 月12日確定，並於90年5 月17日執行完畢；又於93
    年間因公共危險案件，經本院於93年5 月28日，以93年度桃
    交簡字第664 號判處罰金銀元27000 元，於93年8 月18日確
    定，並於93年10月28日執行完畢；復於95年間因公共危險案
    件，經本院於95年6 月21日，以95年度壢交簡字第1182號判
    處罰金銀元9000元，於95年7 月24日確定，並於95年10月16
    日執行完畢；於95年間再因公共危險案件，經本院於96年1
    月25日，以95年度交易字第494 號判處有期徒刑6 月，於96
    年4 月19日確定，後經本院裁定減刑為有期徒刑3 月，自96
    年12月17日入監執行，現仍在執行中（尚不構成累犯）。詎
    其猶不知惕勵，於96年10月2 日晚間7 時許起至同日晚間9
    時許止，在桃園縣中壢市○○街48之5 號其友人住處，與友
    人一同飲用酒類，其飲用米酒約半瓶後，已達不能安全駕駛
    動力交通工具之程度，竟於飲酒後駕駛動力交通工具車牌號
    碼TZE －356 號輕型機車，離開上處，欲前往桃園縣中壢市
    中壢火車站。嗣於96年10月2 日晚間9 時47分許，行經桃園
    縣中壢市○○○街與惠州街路口經警攔查，進而對被告實施
    酒測，測得其呼氣所含酒精成分為每公升0 ‧59毫克而查知
    上情。
二、案經桃園縣政府警察局中壢分局報告臺灣桃園地方法院檢察
    署檢察官偵查後聲請以簡易判決處刑。
    理  由
一、按檢察官聲請以簡易判決處刑之案件，經法院認為有刑事訴
    訟法第451 條之1 第4 項但書之情形者，應適用通常程序審
    判之，同法第452 條定有明文，經查，本件被告甲○○被訴
    公共危險一案，本院認檢察官之聲請有刑事訴訟法第451 條
    之1 第4 項但書第4 款所定之事由，不得以簡易判決處刑，
    爰依刑事訴訟法第452 條之規定，改用通常程序審判之。又
    按本件被告所犯係死刑、無期徒刑或最輕本刑為三年以上有
    期徒刑以外之罪，亦非屬臺灣高等法院管轄第一審之案件，
    其於準備程序中就被訴事實為有罪之陳述，經本院告知簡式
    審判程序之旨，並聽取當事人意見後，經本院依刑事訴訟法
    第273 條之1 第1 項規定裁定進行簡式審判程序，合先敘明
    。
二、訊據被告甲○○對於上揭事實坦白承認，並有酒精濃度檢測
    測試單1 紙，顯示其顯示其呼氣所含酒精成分為每公升0 ‧
    59毫克情形附卷可按。且依警員於96年10月2 日晚間10時30
    分所製作之刑法第一百八十五條之三（酒後駕車）案件觀察
    紀錄表所載：被告駕駛過程，因酒後駕車蛇行原因，顯然無
    法正常操控；查獲、測試或訊問過程，被告有注意力無法集
    中、多話等情事（附於偵查卷第10頁）。又依卷附檢測時間
    為96年10月2 日22時18分之桃園縣政府警察局汽車駕駛人酒
    後生理協調平衡檢測紀錄卡所記載，被告於檢測時就檢測內
    容有檢測結果不合格之情形，經認定為不能安全駕駛（附於
    偵查卷第11頁）。而依交通部運輸研究所90年9 月24日運安
    字第900005854 號函所載呼氣中酒精濃度每公升含量為0 ．
    25毫克，即相當於血液中酒精濃度（ＢＡＣ）百分之0 ．05
    ，且依該函所附該所79年「駕駛人行為反應之研究─酒醉駕
    車對駕駛行為之分析研究」指出：ＢＡＣ達百分之0 ．03
    至百分之0 ．05時，對駕駛能力之影響為：多數駕駛人心境
    逐漸變幻不定，視覺與反應靈敏性減弱，對速度及距離的判
    斷力差。對心理行為之影響為：觀察力逐漸欠缺，心情漸趨
    輕鬆，自信心增加，多話，精神狀態處於陶醉感。ＢＡＣ
    到達百分之0 ．05至百分之0 ．08時，對駕駛能力之影響為
    ：反應遲鈍，駕駛能力受損，遲而不決或決而不行。對心理
    行為之影響為：情緒鬆弛，感情與行為趨向誇張，肌肉不協
    調，精神處於興奮狀態。ＢＡＣ到達百分之0 ．08至百分
    之0 ．15時，對駕駛能力之影響為：判斷力嚴重受到影響，
    體能與精神協調受損，駕駛之體能困難增加。對心理行為之
    影響為：產生情緒異常現象，步伐不平穩，言語不清，反應
    惡劣，記憶及判斷力受損，精神處於錯亂狀態。超過百分
    之0 ．15時，對駕駛能力之影響為：視線搖晃，駕駛已進入
    恍惚狀態，判斷及理解遭到扭曲，駕駛不穩定。對心理行為
    之影響為：意識不明，嘔吐，站、走及講話困難，責任感喪
    失，精神處於麻痺狀態。超過百分之0 ．5 時，對駕駛人
    能力之影響為：無法開車。對心理行為之影響為：爛醉如泥
    ，失去知覺可能致死，精神處於昏睡狀態。被告於本件所測
    得之呼氣所含酒精成分為每公升0 ．59毫克，相當於血液中
    酒精濃度（ＢＡＣ）百分之0 ．118 ，依上開說明，其判斷
    能力、駕駛之體能等均困難增加，駕駛能力受到嚴重之影響
    。復參酌案發時被告駕駛過程，因酒後駕車蛇行原因，顯然
    無法正常操控；查獲、測試或訊問過程，被告有注意力無法
    集中、多話等情事，及被告經生理協調平衡檢測經認定為不
    能安全駕駛之情形，益見被告當時確已達於不能安全駕駛動
    力交通工具程度，而仍駕車。本件事證已經明確，被告上揭
    犯行足可認定，應依法論科。
三、按刑法第185 條之3 之規定業經修正，於97年1 月2 日公布
    ，97年1 月4 日生效施行。修正前刑法第185 條之3 規定：
    「服用毒品、麻醉藥品、酒類或其他相類之物，不能安全駕
    駛動力交通工具而駕駛者，處一年以下有期徒刑、拘役或三
    萬元以下罰金。」；修正後刑法第185 條之3 規定：「服用
    毒品、麻醉藥品、酒類或其他相類之物，不能安全駕駛動力
    交通工具而駕駛者，處一年以下有期徒刑、拘役或科或併科
    十五萬元以下罰金。」，即刑法第185 條之3 之罰金刑由修
    正前之科新臺幣3 萬元以下罰金，並依刑法施行法第1 條之
    1 第2 項但書提高3 倍即科新臺幣9 萬元以下罰金，修正為
    科或併科新臺幣15萬元以下罰金。本件被告行為後法律有變
    更，比較行為時法與裁判時法之結果，以行為時法有利於被
    告，依刑法第2 條第1 項前段之規定，應適用行為時之修正
    前刑法第185 條之3 之規定處罰，合先敘明。
四、核被告甲○○所為，係犯修正前刑法第185 條之3 之服用酒
    類不能安全駕駛動力交通工具而駕駛罪。爰審酌被告前已有
    如事實欄所載之多次公共危險前科紀錄，仍不知惕勵，而再
    服用酒類後，於不能安全駕駛之情形下，仍貿然駕駛車輛上
    路，危及道路交通安全，且乏尊重其他用路人生命、財產安
    全之觀念，所為非是，及被告被查獲後，經測得之呼氣所含
    酒精成分達每公升0 ‧59毫克之犯罪情節，被告之智識程度
    、犯罪所生危害，惟念其犯後為前開自白，態度尚佳等一切
    情狀，量處如主文所示之刑，以示懲儆。又被告犯本罪之時
    點係於96年10月2 日即在96年4 月24日以後，並無中華民國
    96年罪犯減刑條例之適用，附予敘明。
據上論斷，應依刑事訴訟法第452 條、第273 條之1 第1 項、第
299 條第1 項前段，修正前刑法第185 條之3 ，刑法第2 條第1
項前段，刑法施行法第1 條之1 第1 項、第2 項但書，判決如主
文。
本案經檢察官鄭東峰到庭執行職務。
中    華    民    國    97    年    2     月    27    日
                          交通法庭  法  官  王美玲
以上正本證明與原本無異。
如不服本判決，應於判決送達後10日內向本院提出上訴狀（應附
繕本），其未敘述上訴理由者，應於上訴期間屆滿後20日內補提
理由書狀於本院，上訴於臺灣高等法院。
                                     書記官 何伊羚
中    華    民    國    97    年    2     月    27    日
附錄本案論罪科刑法條：
修正前刑法第185條之3：
服用毒品、麻醉藥品、酒類或其他相類之物，不能安全駕駛動力
交通工具而駕駛者，處一年以下有期徒刑、拘役或三萬元以下罰
金。


司法院資訊處製作；財團法人民間司法改革基金會備份。
